臺灣臺南地方法院民事裁定
110年度消債職聲免字第28號 
聲  請  人
即  債務人  王志傑  住○○市○區○○路000巷00弄0號之0    代  
理  人  林志雄律師（法扶律師）  
債  權  人  臺灣土地銀行股份有限公司

法定代理人  何英明
代  理  人  郭西良
            馬明豪
債  權  人  中國信託商業銀行股份有限公司 


法定代理人  利明献


債  權  人  滙豐（台灣）商業銀行股份有限公司


法定代理人  麥康裕


債  權  人  滙誠第二資產管理股份有限公司

法定代理人  莊仲沼


上列聲請人聲請消費者債務清理事件，經本院裁定清算程序終結
後移送裁定免責，本院裁定如下：
    主  文
聲請人王志傑應予免責。
    理  由
一、按法院為終止或終結清算程序之裁定確定後，除別有規定外
    ，應以裁定免除債務人之債務；法院裁定開始清算程序後，
    債務人有薪資、執行業務所得或其他固定收入，扣除自己及
    依法應受其扶養者所必要生活費用之數額後仍有餘額，而普
    通債權人之分配總額低於債務人聲請清算前2年間，可處分
    所得扣除自己及依法應受其扶養者所必要生活費用之數額者
    ，法院應為不免責之裁定。但債務人證明經普通債權人全體
    同意者，不在此限；債務人有下列各款情形之一者，法院應
    為不免責之裁定。但債務人證明經普通債權人全體同意者，
    不在此限：於7年內曾依破產法或本條例規定受免責。故
    意隱匿、毀損應屬清算財團之財產，或為其他不利於債權人
    之處分，致債權人受有損害。捏造債務或承認不真實之債
    務。聲請清算前2年內，因消費奢侈商品或服務、賭博或其
    他投機行為，所負債務之總額逾聲請清算時無擔保及無優先
    權債務之半數，而生開始清算之原因。於清算聲請前1年內
    ，已有清算之原因，而隱瞞其事實，使他人與之為交易致生
    損害。明知已有清算原因之事實，非基於本人之義務，而
    以特別利於債權人中之一人或數人為目的，提供擔保或消滅
    債務。隱匿、毀棄、偽造或變造帳簿或其他會計文件之全
    部或一部，致其財產之狀況不真確。故意於財產及收入狀
    況說明書為不實之記載，或有其他故意違反本條例所定義務
    之行為，致債權人受有損害，或重大延滯程序，消費者債務
    清理條例（下稱消債條例）第132條、第133條、第134條分
    別定有明文。又消債條例之立法目的，在於使陷於經濟上困
    境之消費者，得分別情形依該條例所定重建型債務清理程序
    （更生）或清算型債務清理程序（清算）清理債務，藉以妥
    適調整其與債權人及其他利害關係人之權利義務關係，保障
    債權人之公平受償，並謀求消費者經濟生活之更生機會，從
    而健全社會經濟發展；消費者依清算程序清理債務，於程序
    終止或終結後，為使其在經濟上得以復甦，以保障其生存權
    ，除另有上述消債條例第133條、第134條所規定不予免責之
    情形外，就債務人未清償之債務採免責主義（消債條例第1
    條、第132條立法理由參照）。
二、查本件聲請人前於民國108年7月22日向本院具狀聲請更生，
    主張其任職沅陽交通股份有限公司(下稱沅陽公司)，每月收
    入約新臺幣(下同)30,000元，扣除每月生活必要費用14,866
    元及其配偶之之扶養費用7,500元後，餘額為7,634元，不足
    清償最大債權金融機構臺灣土地銀行股份有限公司（下稱土
    地銀行）提供分180期、週年利率0%、每期（月）償還11,92
    5元之還款方案，認聲請人確有不能清償債務之虞之情形，
    經本院以108年度消債更字第259號裁定自108年11月22日下
    午5時起開始更生程序，聲請人復於開始更生程序期間之109
    年6月9日具狀陳報因罹患妄想型思覺失調症等病症，而於10
    9年5月4日離職，現無業，請求轉入清算程序，經本院以109
    年度消債清字第66號裁定自109年9月11日下午5時起開始清
    算程序，因聲請人名下僅有保單解約金43,631元，尚屬單純
    ，故本院依職權將前開清算財團財產共計43,631元分配予各
    債權人，並於109年12月28日以109年度司執消債清字第58號
    裁定代替債權人會議決議，由本院分配清算財團財產予各債
    權人並確定在案，復由司法事務官依消債條例第127條第1項
    、第2項規定，以109年度司執消債清字第58號裁定清算程序
    終結等情，業經本院依職權調取上開債務清理事件相關卷宗
    核閱屬實，則依消債條例第132條規定，本院即應進行聲請
    人應否免責之審理。
三、本院依消債條例第136條規定，通知債權人及聲請人具狀並
    於110年7月19日下午3時40分到場陳述意見，經聲請人到場
    ，債權人、聲請人並具狀表示意見如下：
  ㈠聲請人陳述意見略以：聲請人原任職沅陽公司，聲請清算前2
    年即106年7月起至108年7月止，可處分所得為707,554元，
    因罹患思覺失調症等病症，自109年9月22日迄今，均在嘉南
    療養院住院治療，無法工作，每月收入係聲請人之女給付之
    5,000元扶養費用，每月支出約6,000餘元，不足部分再由聲
    請人之女支應，聲請人並無消債條例第133條、第134條所規
    定不予免責之情形，請准裁定免責。
  ㈡債權人土地銀行陳述意見略以：依本院108年度消債更字第25
    9號民事裁定(下稱系爭裁定)內容所示，聲請人每月有固定
    收入，扣除每月生活必要費用後，應有餘額，請詳查聲請人
    有無消債條例第133條規定不免責事由。
  ㈢債權人中國信託商業銀行股份有限公司陳述意見略以：聲請
    人現年53歲，應具還款能力，當竭力清償債務，依系爭裁定
    內容所示，聲請人於聲請清算前2年收入為720,000元，扣除
    其聲請清算前2年間自己及依法應受其扶養者所必要生活費
    用之數額536,784元後，剩餘183,216元，依消債條例第133
    條規定，應予不免責，並請查察聲請人是否有消債條例第13
    4條不免責事由。
　㈢債權人滙豐（台灣）商業銀行股份有限公司陳述意見略以：
    聲請人聲請清算前2年無刷卡消費行為，係因各債權銀行風
    險控管停卡所致，非聲請人主動停止，致債權人無法舉證聲
    請人有奢侈、浪費之消費事實，如因此予以免責，顯有道德
    風險，應裁定不免責；另債權人分配總額僅43,631元，請查
    調聲請人聲請清算前2年實際收入、支出，及有無出國、投
    資投機性商品及股票交易明細，釐清有無消債條例第133條
    、第134條規定不免責事由。
　㈣債權人滙誠第二資產管理股份有限公司陳述意見略以：請依
    職權詳察聲請人是否符合消債條例第133條規定，並依消債
    條例施行細則第21條第4項規定，查調聲請人有無領取政府
    相關補助，判斷是否應予不免責；況聲請人藉債務清理程序
    躲避債務，對債權人及努力工作按時還款之一般債務人，甚
    或按期還款之更生債務人更顯不公，亦不符合消債條例濟弱
    扶傾精神。 　
四、經查：
  ㈠聲請人無消債條例第133條所定應不予免責之事由：
    聲請人因罹患妄想型思覺失調症等病症，而於109年5月4日
    離職，現無業，並自109年9月22日住院治療迄今，有聲請人
    提出之勞工保險退保申報表、身心障礙證明、診斷證明書為
    證（見本院108年度司執消債更字第322號卷第164頁，本院
    卷第85頁至第87頁）。是以，聲請人自本件裁定開始清算程
    序即109年9月11日後迄今，每月係由聲請人之女給付5,000
    元扶養費用以支應生活。又聲請人目前每月之必要支出6,00
    0餘元，而依消債條例第64條之2規定，以最近1年衛生福利
    部所公告之臺南市110年度每人每月最低生活費13,304元之1
    .2倍即15,965元（元以下四捨五入）認定每人每月最低生活
    費，則聲請人上揭必要支出費用6,000餘元，顯低於上開規
    定，故聲請人主張每月必要支出為6,000餘元，應堪採認。
    則聲請人以前開固定收入，扣除每月必要生活費用之數額後
    已無餘額，依消債條例第133條前段規定，本件自不得依該
    規定為不免責之裁定。是債權人主張依消債條例第133條規
    定予以不免責裁定云云，並無可採。
  ㈡聲請人無消債條例第134條所定應不予免責之事由：
　　消債條例關於清算程序係以免責主義為原則，不免責為例外
    ，倘債權人主張聲請人有消債條例第134條各款所定不免責
    之情事，自應由債權人就聲請人有合於上開各款要件之事實
    ，舉證以實其說。然本件債權人均未具體說明或提出相當事
    證加以證明，自難認聲請人有消債條例第134條各款所定不
    免責事由之情事存在，故聲請人並無消債條例第134條所定
    不免責事由之存在，堪可認定。
五、綜上所述，本件聲請人既經法院為終結清算程序之裁定確定
    ，復查無消債條例第133條、第134條所定之不應免責情形存
    在，揆諸首揭說明，應以裁定免除聲請人之債務，爰裁定如
    主文所示。
中    華    民    國   110    年    7    月     27    日
                  消債法庭  法  官  王鍾湄
以上正本證明與原本無異。
如不服本裁定，應於裁定送達後10日內，以書狀向本院提出抗告
，並繳納抗告費新臺幣1,000元。
中    華    民    國   110    年    7    月     27    日
                             書記官  曾怡嘉